# 新旧准则下可供出售金融资产（债券）及 FVOCI （债券）的减值问题

提问人：amanda1313 时间：2022-12-20 15:43:51
陈版您好，
希望跟您请教一下关于债券的减值的问题。
一、新准则下，对于已经发生减值的分类为FVOCI的债务工具投资，假设成本是 100 ，目前公允价值下降到 50 ，同时，根据未来现金流折现的现值为 70 ，那么如下处理是否正确？
1. 公允价值下跌计入OCI
借：OCI 50
贷：FVOCI-公允价值变动 50
2. 计提减值
借：信用减值损失 30
贷：OCI 30
Q1：以上处理是否正确？
Q2：此时，如果卖掉债券，对当期损益表的影响是 50 ，如果继续持有，对当期损益表的影响只有30?
Q3：因此考虑对当期的财务影响，应该选择继续持有？
Q4：对于旧准则，只要发生了减值，所有公允价值下跌的OCI都要转入当期损益，这种情况下，马上卖掉和继续持有，对损益表的影响是一致的？为什么新旧准则会有不一致呢？感觉新准则区分了由于信用风险导致的价格下跌，还有由于市场原因导致的价格下跌。
Q5：由于减值的测算是以原实际利率为分母，公允价值的测算是以市场利率为分母，通常对于发生违约的债券，市场利率高于原实际利率，因此未来也应该持续持有是比较好的做法吗？
二、旧准则下，对于分类为AFS的债券，准则给出了几个明确的减值迹象，比如“发行方或债务人发生严重财务困难”等九条。在应用指南（ 2016 ）里，准则对于AFS的金融资产的减值，又提出公允价值是否较大幅度下降或预期这种下降趋势是非暂时性的判定标准。
Q1: 基于准则和应用指南的减值迹象的描述，我可否理解为，准则通常会认为，如果债券发生了财务困难等减值迹象，通常会导致的结果是 1 ）价格大幅下跌（跌幅20%以上）或者 2 ）非暂时性下跌。
Q2：如果有一种极端的情形，即债券没有发生减值迹象，但是价格却出现了较大幅度下跌（超过20%），是否需要确认减值损失？我的理解是，如果不是发生减值事件，价格的大幅度下跌，可能是暂时性的，这时就要判断这种下跌是否可以恢复，如果预期可以恢复，就不需要确认减值损失。也就是说，债券价格的大幅度下跌，不必然代表需要计提减值损失，还要判断这个下跌短期内是否可以恢复。
问题比较多，感谢陈版！

回答人：chenyiwei
一、 1 、该处理基本正确。
2 、处置的损益影响=50-账面价值50-OCI转回影响20=-20；继续持有无额外损益影响。
3 、继续持有相对有利，因信用风险以外因素导致的公允价值下跌不会转换为当前损失。
4 、新准则要求区分因债务人和担保人信用风险导致的公允价值下跌和其他因素（如市场系统性风险、基准利率变动）导致的价格下跌。
5 、不应仅通过此处简单的财务测算来做决策。
二、 1 、原准则下“严重或非暂时性下跌”的盘点标准仅用于可供出售权益工具投资，不适用于债务工具投资。你说的“应用指南2016”很可能不是官方的，因为财政部官方并未在 2016 年发布过新版应用指南。债券投资的减值是可以转回的，因此通常无需考虑其下跌是否为严重或非暂时性。
2 、“如果有一种极端的情形，即债券没有发生减值迹象，但是价格却出现了较大幅度下跌（超过20%）”要考虑其出现的原因。但一般认为这种情况是需要计提减值准备的。